臺灣高雄地方法院刑事判決　　　　　　　 96年度交易字第4號
公　訴　人　臺灣高雄地方法院檢察署檢察官
被　　　告　甲○○原名陳興鴻.
上列被告因過失致死案件，經檢察官提起公訴（台灣高雄地方法
院檢察署95年度偵字第8152號），本院依簡式審判程序，判決如
下：
    主  文
甲○○犯不能安全駕駛動力交通工具罪，處有期徒刑伍月，如易
科罰金，以銀元佰元即新臺幣玖佰元折算壹日；又犯過失致人
於死罪，處有期徒刑陸月，如易科罰金，以銀元佰元即新臺幣
玖佰元折算壹日。應執行有期徒刑壹拾月，如易科罰金，以銀元
佰元即新臺幣玖佰元折算壹日。緩刑貳年。
    事實及理由
一、本件被告甲○○所犯係死刑、無期徒刑、最輕本刑為三年以
    上有期徒刑以外之罪，其於準備程序中就被訴事實為有罪之
    陳述，經法官告知簡式審判程序之旨，並聽取公訴人、被告
    之意見後，認為適宜由受命法官獨任進行簡式審判程序，依
    刑事訴訟法第273 條之1 第1 項規定，裁定由受命法官獨任
    進行審判程序，合先敘明。
二、本件被告犯罪事實及證據，均引用檢察官起訴書之記載（如
    附件）。並補充理由：「被告於本院審判中之自白」。
三、被告行為後，民國94年1 月7 日修正，同年2 月2 日公布之
    刑法，已於95年7 月1 日施行，本件所涉修正前後法律比較
    及適用之情形，詳如附表所示。核被告所為，係犯刑法185
    條之3 之不能安全駕駛動力交通工具罪、及同法第276 條第
    1 項過失致人於死等罪。被告所犯上開二罪，犯意各別，行
    為互殊，犯罪構成要件不同，應予分論併罰。被告酒醉駕車
    ，因而致人死亡，就前開過失致死罪部分犯行，應依道路交
    通管理處罰條例第86條第1 項之規定加重其刑。本院審酌被
    告於飲酒後酒精濃度達每公升0.578 毫克之情況下，仍貿然
    駕駛汽車，行駛於公眾往來之道路上，無視於公眾生命財產
    安全之情狀，且因其疏失致被害人黃吳死亡，造成被害人
    家屬永遠無法抹滅之傷害，所受之痛苦至深且鉅。然念及被
    告犯罪後坦承犯行，犯罪後態度良好，與告訴人即被害人黃
    吳之配偶乙○○達成和解，賠償新台幣2,500,000 元，告
    訴人並當庭表示願原諒被告等情，業經告訴人於本院陳述明
    確，顯見被告已深感悔意等一切情狀，就被告所犯上開二罪
    分別量處如主文所示之刑，並依修正前刑法第51條第5 款定
    其應執行刑，及依修正前刑法第41條第1 項規定諭知易科罰
    金之折算標準，以示懲儆。又被告前未曾受有期徒刑以上刑
    之宣告，有臺灣高等法院被告前案紀錄表1 紙附卷可憑，其
    因一時失慮，致觸犯本案犯行，且犯後坦承罪行，顯有悔意
    ，經此教訓，信當知所警惕而無再犯之虞，本院綜合各情，
    認前開對其所宣告之刑，以暫不執行為適當，爰依現行刑法
    第74條第1 項第1 款規定，宣告緩刑2 年，以啟自新。
四、據上論斷，應依刑事訴訟法第299 條第1 項前段、第273 條
    之1、 第310 條之2 、第454 條第2 項，刑法第2 條第1 項
    前段、第185 條之3 、第276 條第1 項、第74條第1 項第1
    款，道路交通管理處罰條例第86條第1 項，修正前刑法第41
    條第1 項前段、第51條第5 款，罰金罰鍰提高標準條例第1
    條前段、廢止前同條例第2 條，現行法規所定貨幣單位折算
    新臺幣條例第2 條規定，判決如主文。
中　　華　　民　　國　　96　　年　　2 　　月　　16　　日
                  刑事第十四庭  法　官  紀凱峰
以上正本證明與原本無異。
如不服本判決，應於收受送達後10日內向本院提出上訴書狀。
中　　華　　民　　國　　96　　年　　2 　　月　　16　　日
 　　　　　　　　　　　　       書記官  黃進遠
附表：刑法修正施行後新舊法之比較適用
┌──┬──┬───────────────┬──┬────────────────────┐
│編號│條號│新法                          │比較│理由                                    │
│    │    ├───────────────┤    │                                        │
│    │    │舊法                          │結果│                                        │
├──┼──┼───────────────┼──┼────────────────────┤
│1   │33  │新條文主刑之種類如下：        │    │舊法第三十三條第五款規定，罰金：一元以上│
│    │    │一、死刑                      │    │，修正後則提高為，罰金：新臺幣一千元以上│
│    │    │二、無期徒刑                  │    │，以百元計算之。罰金之定義既已修正，法定│
│    │    │三、有期徒刑：二月以上，十五年│    │刑為罰金者，其法定最低度罰金亦提高為新臺│
│    │    │    以上。但遇有加減時，得減至│    │幣一千元，致刑度有加重之情形，不論宣告罰│
│    │    │    二月未滿，或加至二十年。  │    │金與否，應依新法第二條第一項前段之規定，│
│    │    │四、拘役：一日以上，六十日未滿│    │適用行為時法。（最高法院決議第三點(一)參照│
│    │    │    。但遇有加重時，得加至一百│    │）。                                    │
│    │    │    二十日。                  │    │                                        │
│    │    │五、罰金：新臺幣一千元以上，以│    │                                        │
│    │    │    百元計算之。              │    │                                        │
│    │    ├───────────────┼──┤                                        │
│    │    │舊條文主刑之種類如下：        │ˇ  │                                        │
│    │    │一、死刑                      │    │                                        │
│    │    │二、無期徒刑                  │    │                                        │
│    │    │三、有期徒刑：二月以上，十五年│    │                                        │
│    │    │    以上。但遇有加減時，得減至│    │                                        │
│    │    │    二月未滿，或加至二十年。  │    │                                        │
│    │    │四、拘役：一日以上，二個月未滿│    │                                        │
│    │    │    。但遇有加重時，得加至四個│    │                                        │
│    │    │    月。                      │    │                                        │
│    │    │五 罰金：一元以上。           │    │                                        │
├──┼──┼───────────────┼──┼────────────────────┤
│2   │41  │新條文I犯最重本刑為五年以    │    │(一)舊法第四十一條第一項前段規定，犯最重本│
│    │    │   下有期徒刑以下之刑之罪，而 │    │  刑為五年以下有期徒刑以下之刑之罪，而受│
│    │    │   受六個月以下有期徒刑或拘役 │    │  六個月以下有期徒刑或拘役之宣告，因身體│
│    │    │   之宣告者，得以新臺幣一千元 │    │  、教育、職業、家庭之關係或其他正當事由│
│    │    │   、二千元或三千元折算一日， │    │  ，執行顯有困難者，得以一元以上三元以下│
│    │    │   易科罰金。但確因不執行所宣 │    │  折算一日，易科罰金（依罰金罰鍰提高標準│
│    │    │   告之刑，難收矯正之效，或難 │    │  條例廢止前第二條規定，就其原定數額提高│
│    │    │   以維持法秩序者，不在此限。 │    │  為一百倍折算一日，即銀元一百、二百、三│
│    │    │II 前項規定於數罪併罰，其應執 │    │  百元折算一日，換算成新台幣即三百、六百│
│    │    │   行之刑未逾六月者，亦適用之 │    │  、九百元折算一日）。修正後則提高為以新│
│    │    │   。                         │    │  台幣一千、二千、三千元折算一日，比較新│
│    │    ├───────────────┼──┤  舊法之適用結果，以修正前之規定，較有利│
│    │    │舊條文I犯最重本刑為五年以    │ˇ  │  於行為人，應新刑法第二條第一項之規定，│
│    │    │   下有期徒刑以下之刑之罪，而 │    │  應適用修正前之規定。（最高法院決議第三│
│    │    │   受六個月以下有期徒刑或拘役 │    │  點(一)參照）。                          │
│    │    │   之宣告，因身體、教育、職業 │    │(二)新法施行前犯併合處罰數罪中之一罪，且該│
│    │    │   、家庭之關係或其他正當事由 │    │  數罪均該當刑法第四十一條第一項得易科罰│
│    │    │   ，執行顯有困難者，得以一元 │    │  金之規定者，其新舊法之適用：新刑法施行│
│    │    │   以上三元以下折算一日，易科 │    │  法第三條之一第三項規定，於九十四年七月│
│    │    │   罰金。                     │    │  一日刑法修正施行前犯併合處罰數罪中之一│
│    │    │   但確因不執行所宣告之刑，難 │    │  罪，且該數罪均符合第四十一條第一項得易│
│    │    │   收矯正之效，或難以維持法秩 │    │  科罰金之規定者，適用九十年一月四日修正│
│    │    │   序，不在此限。             │    │  之刑法第四十一條第二項規定，即適用舊法│
│    │    │Π 併合處罰之數罪，均有前項情 │    │  第四十一條第二項之規定（即應執行之刑逾│
│    │    │   形，其應執行之刑逾六月者， │    │  六月者，應得易科罰金），以利受刑人。  │
│    │    │   亦同。                     │    │                                        │
├──┼──┼───────────────┼──┼────────────────────┤
│3   │51  │新條文宣告多數有期徒刑者，於各│    │新法第五十一條第五款提高多數有期徒刑合併│
│    │  │刑中之最長期以上，各刑合併之刑│    │應執行之刑不得逾三十年，新法施行後，因新│
│    │    │期以下，定其刑期。但不得逾三十│    │法修正後提高合併應執行之最高度刑期，較舊│
│    │    │年。                          │    │法規定，對行為人更為不利，雖非關於罪刑之│
│    │    ├───────────────┼──┤變更，惟定執行刑為科刑事項，影響及行為人│
│    │    │舊條文宣告多數有期徒刑者，於各│ˇ  │刑罰之法律效果，屬刑法第二條第一項之法律│
│    │    │刑中之最長期以上，各刑合併之刑│    │變更，新法第五十一條第五款對行為人不利，│
│    │    │期以下，定其刑期。但不得逾二十│    │應依新法第二條第一項，適用最有利於行為人│
│    │    │年。                          │    │之法律，即行為時之舊法；裁判確定前犯數罪│
│    │    │                              │    │，其中一罪在新法施行前者，亦同（最高法院│
│    │    │                              │    │決議第五點(一)，高院座談會決議第二之八則）│
├──┼──┼───────────────┼──┼────────────────────┤
│4   │74I│新條文受二年以下有期徒刑、拘役│    │(一)緩刑係論罪科刑時為促使行為人將來改過遷│
│    │    │或罰金之宣告，而有下列情形之一│    │  善，避免再犯所設，乃在評價行為人「裁判│
│    │    │，認以暫不執行為適當者，得宣告│    │  時」反社會性，具有防衛社會功能而與保安│
│    │    │二年以上五年以下之緩刑，其期間│    │  處分具有類似效果，與行為之評價應考量行│
│    │    │自裁判確定之日起算：          │    │  為當時及裁判時之法律秩序有所不同，應以│
│    │    │一、未曾因故意犯罪受有期徒刑以│    │  裁判時法律決定緩刑宣告與否。因此，犯罪│
│    │    │    上刑之宣告者。            │    │  在新法施行前，新法施行後，緩刑之宣告，│
│    │    │二、前因故意犯罪受有期徒刑以上│    │  應適用新法第七十四條之規定宣告緩刑及應│
│    │    │    刑之宣告，執行完畢或赦免後│    │  負之負擔（最高法院決議第七點）。      │
│    │    │    ，五年以內未曾因故意犯罪受│    │                                        │
│    │    │    有期徒刑以上刑之宣告者。  │    │                                        │
│    │    ├───────────────┼──┤                                        │
│    │    │舊條文受二年以下有期徒刑、拘役│    │                                        │
│    │    │或罰金之宣告，而有左列情形之一│    │                                        │
│    │    │，認為以暫不執行為適當者，得宣│    │                                        │
│    │    │告二年以上五年以下之緩刑，其期│    │                                        │
│    │    │間自裁判確定之日起算：        │    │                                        │
│    │    │一、未曾受有期徒刑以上刑之宣告│    │                                        │
│    │    │    者。                      │    │                                        │
│    │    │二、前受有期徒刑以上刑之宣告，│    │                                        │
│    │    │    執行完畢或赦免後，五年以內│    │                                        │
│    │    │    未曾受有期徒刑以上刑之宣告│    │                                        │
│    │    │    者。                      │    │                                        │
└──┴──┴───────────────┴──┴────────────────────┘
附錄：
中華民國刑法第185條之3
服用毒品、麻醉藥品、酒類或其他相類之物，不能安全駕駛動力
交通工具而駕駛者，處1 年以下有期徒刑、拘役或3 萬元以下罰
金。
中華民國刑法第276條
因過失致人於死者，處 2 年以下有期徒刑、拘役或 2 千元以下
罰金。
從事業務之人，因業務上之過失犯前項之罪者，處5 年以下有期
徒刑或拘役，得併科3 千元以下罰金。
